【裁判字號】    97,交聲,125
【裁判日期】    970703
【裁判案由】    違反道路交通管理處罰條例
【裁判全文】
臺灣宜蘭地方法院交通事件裁定         97年度交聲字第125號
原處分機關  交通部公路總局臺北區監理所宜蘭監理站
異  議  人
即受處分人  甲○○
上列受處分人因違反道路交通管理處罰條例案件，對於交通部公
路總局臺北區監理所宜蘭監理站民國97年5月12日所為之宜監字
第裁43─P00000000號裁決聲明異議，本院裁定如下：
    主  文
異議駁回。
    理  由
一、原處分意旨略以：異議人即受處分人甲○○於民國97年2月1
    3日下午5時15分許，駕駛車牌號碼0261—PH號自小貨車，在
    花蓮縣吉安鄉○○路○段與中興路交岔口處，於設有燈光號
    誌管制之交岔路口闖紅燈，經花蓮縣警局吉安分局以花警交
    字第P00000000號製單舉發，交通部公路總局臺北區監理所
    宜蘭監理站遂依道路交通管理處罰條例第53條第1項、第63
    條第1項第3款規定，裁處受處分人罰鍰新臺幣2700元，並記
    違規點數3點。
二、異議意旨略以：97年2月13日下午5時15分許，異議人駕駛車
    牌號碼0261—PH號自小貨車，沿花蓮縣吉安鄉○○路○段直
    行，於通過吉安路二段與中興路交岔口後，警察攔下異議人
    ，說異議人剛才經過吉安路二段與中興路交岔口時闖紅燈，
    但異議人並沒有闖紅燈，異議人進入交岔口時之號誌燈是黃
    燈，並不是紅燈，且警員沒有提出採證相片或錄影證明，事
    後警員所提出相片內之車子，亦與異議人無關，所以本件舉
    發及裁決均不合法，為此，聲明異議，請求撤銷原處分。
三、按汽車駕駛人，行經有燈光號誌管制之交岔路口闖紅燈者，
    處新臺幣1800元以上5400元以下罰鍰，並記違規點數3點，
    道路交通管理處罰條例第53條第1項、第63條第1項第3款定
    有明文。經查：
（一）異議人並不否認「伊於97年2月13日下午5時15分許，確實
      曾經駕駛車牌號碼0261—PH號自小貨車，於通過設有燈光
      號誌管制之花蓮縣吉安鄉○○路○段與中興路交岔口後，
      遭警方以闖紅燈之理由攔停開單告發。」之事實（見本院
      卷第16頁），並有舉發違反道路交通管理事件通知單一件
      在卷可稽。
（二）其次，證人即舉發員警任啟山已於本院調查時結證「97年
      2月13日下午5時15分許，我一個人在花蓮縣吉安鄉○○路
      ○段與中興路交岔口附近的吉安路二段122號前執勤，我
      看到車號0261—PH號自小貨車沿吉安路二段行駛，於經過
      吉安路二段與中興路交岔口時，車號0261—PH號自小貨車
      是在吉安路二段上之號誌燈已經轉變為紅燈約兩秒後，才
      越過停止線進入上開交岔路口，闖越紅燈繼續沿吉安路二
      段直行，我就在車號0261—PH號自小貨車行經我執勤地點
      前方時將它攔停，駕駛人就是異議人甲○○，我就告知異
      議人其已闖紅燈，並開單告發。當天執勤時並無錄影或照
      相，我是當場攔停舉發。我確實是親眼目睹車號0261—PH
      號自小貨車是在吉安路二段上的號誌燈為紅燈狀況下，越
      過停止線，闖越紅燈通過吉安路二段與中興路交岔路口，
      繼續沿吉安路二段直行，我確實看到車號0261—PH號自小
      貨車闖紅燈，我確定異議人是闖紅燈才攔停告發，異議人
      確實是在紅燈狀況下進入路口，本件舉發並無錯誤。」等
      語綦詳（見本院卷第17、18頁）。而證人任啟山雖係本件
      原處分機關認定異議人有前揭違規行為之舉發員警，然因
      異議人並無法舉出或請本院調查任何對其有利之證據資料
      ，以使本院對證人任啟山所供述之異議人違規事實產生任
      何合理之懷疑，且於本件卷存證據資料內，亦無任何積極
      證據足以證明證人任啟山上開供述係屬虛偽，更無足以令
      人顯信其供述為不可採之品性證據或前科證據存在，且衡
      諸證人任啟山與異議人素不相識，並無宿怨，亦無仇隙，
      其顯無自陷於偽證罪之追訴而構詞誣賴異議人之理，故自
      不得以證人任啟山為本件開單告發之值勤員警，即全盤抹
      煞其在訴訟上之證人資格或其證詞之真實性。換言之，證
      人任啟山所為之前揭證詞，應堪信為真實，異議人空言否
      認證人任啟山證詞之真實性，並辯稱「伊於通過吉安路二
      段與中興路交岔口時並沒有闖紅燈之違規行為。」云云，
      自不足採。
（三）再者，交通警察製單舉發違反道路交通管理處罰條例所列
      之違規行為，係公務員基於職務上之權力，依法所為之公
      法上行為，基於公務員為公法上行為具有公信力之原則，
      該行政行為當可被推定為真正，其據以依法處分之事實認
      定原則上亦應被推定為正確無誤。而本此公信原則，立法
      者更於道路交通管理處罰條例第92條第3項為授權之規定
      ，授權交通部、內政部制定違反道路交通管理事件統一裁
      罰基準及處理細則，俾使執勤員警得當機處分以達維護交
      通秩序、安全之行政目的。更何況，交通違規行為通常於
      瞬間發生並結束，若要求執勤員警所有的舉發行政行為均
      需預留照相、錄音、錄影或其他科學證據以證其實，則國
      家維護交通秩序、安全之行政措施勢必窒礙難行，故刑事
      訴訟法就犯罪證據有關之規定中，與屬行政秩序罰之交通
      違規裁罰本質不合之部分，於道路交通案件處理程序內，
      自不在準用之列。此外，各種交通違規行為，各有其不同
      之執行方法，就超速、酒醉駕車而言，非輔以科學工具，
      固難僅憑執勤者之五官知覺判斷之，然就駕駛者及前座乘
      客未繫安全帶、闖紅燈言，單憑執勤者之目擊即可確定，
      並非件件違規行為均須以照像或錄影舉發，始可認定。從
      而，異議人既未就舉發員警之舉發有誤提出相關證據以供
      調查，本院經查亦無任何證據足資證明舉發員警有捏造事
      實違法取締之情事，則舉發員警本其維護交通秩序、安全
      職責所為之本件舉發，自應受到合法、正確之推定，異議
      人空言辯稱「伊並未有闖紅燈之違規行為，舉發及裁決機
      關均未能提出伊違規之採證相片或錄影等科學證據。」云
      云，諉無足取。
（四）從而，異議人於97年2月13日下午5時15分許，駕駛車牌號
      碼0261—PH號自小貨車，在蓮縣吉安鄉○○路○段與中興
      路交岔口處，於設有燈光號誌管制之交岔路口闖紅燈之違
      規事實，已堪認定。
（五）至於異議人雖另辯稱「伊提出申訴後，警察所提出相片所
      示之車子與伊無關，足見本件舉發及裁決均不合法。」云
      云，然查，異議人確有於前揭（四）所載之時、地違規闖
      紅燈之事實，已認定在前。其次，本院卷內第10頁所附相
      片，係因異議人向監理站陳述舉發地點多處路口同為閃爍
      黃燈，監理站請舉發單位查明，承辦員警遂到舉發現場拍
      攝，前揭相片並非異議人違規時之採證相片等事實，業據
      證人任啟山於本院調查時證述明確（見本院卷第17頁），
      並有上開相片一張在卷可稽。故異議人所為之前揭辯解，
      無非卸責之詞，顯不足採。
四、綜上所述，原處分機關所為之本件裁決，核與前舉道路交通
    管理處罰條例第53條第1項、第63條第1項第3款之規定相符
    ，並無違法或不當之處，故異議人以首揭情詞，對於上開裁
    決提起異議，並無理由，應予駁回。
五、據上論斷，依道路交通案件處理辦法第19條，裁定如主文。
中    華    民    國    97    年    7     月    3     日
                  交通法庭法  官  劉家祥
以上正本證明與原本無異。
如不服本裁定，應於裁定送達後5日內，向本院提出抗告狀。（
應附繕本）
                          書記官  劉謹翊
中    華    民    國    97    年    7     月    3     日


司法院資訊處製作；財團法人民間司法改革基金會備份。
